臺灣宜蘭地方法院刑事判決
111年度訴字第217號
公  訴  人  臺灣宜蘭地方檢察署檢察官
被      告  陳信德



上列被告因妨害公務案件，經檢察官提起公訴（111年度偵字第3
865號、第4000號），被告於本院準備程序中就被訴事實為有罪
之陳述，經告以簡式審判程序之旨，並聽取當事人意見後，經本
院合議庭裁定由受命法官獨任行簡式審判程序，判決如下：
    主  文
甲○○犯損壞公務員職務上掌管之物品罪，處有期徒刑參月，如易
科罰金，以新臺幣壹仟元折算壹日。扣案之黑色鐵樂士噴漆壹罐
沒收；又犯損壞公務員職務上掌管之物品罪，處有期徒刑貳月，
如易科罰金，以新臺幣壹仟元折算壹日。扣案之黑色鐵樂士噴漆
壹罐沒收。應執行有期徒刑肆月，如易科罰金，以新臺幣壹仟元
折算壹日。
    犯罪事實
一、甲○○前因駕駛車牌號碼0000-00號自用小客車行經如附表所
    示之路段時，遭宜蘭縣政府警察局交通警察隊職務上所掌管
    安設上開地點之測速照相機攝得其超速違規之事實，經警員
    開立違規單舉發而心生不滿。其明知該測速照相機係由宜蘭
    縣政府警察局交通警察隊職務上所掌管之物品，竟基於損壞
    公務員職務上掌管之物品之犯意，分別於如附表所示之時、
    地，持扣案黑色鐵樂士噴漆1罐，以如附表所示之方式，使
    測速照相機之鏡頭遭噴漆遮蔽，內部裝置之採證照片因而無
    法判讀舉發，致妨礙如附表所示測速照相機原有照相取締違
    規駕駛之效用。嗣經警調閱監視器發覺其為如附表編號1所
    示之行為，而於民國111年5月2日16時14分許，通知甲○○至
    宜蘭縣政府警察局羅東分局公正派出所製作筆錄，甲○○並於
    員警知悉附表編號2所示行為之行為人為何前，向員警自首
    並坦承附表編號2所示之行為。員警復經其同意於同日17時4
    3分許執行搜索，扣得上開黑色鐵樂士噴漆1罐。
二、案經宜蘭縣政府警察局交通警察隊委由乙○○訴由宜蘭縣政府
    警察局蘇澳分局、羅東分局報告臺灣宜蘭地方檢察署檢察官
    偵查起訴。
    理  由
壹、程序部分
    本件被告甲○○所犯係死刑、無期徒刑、最輕本刑為三年以上
    有期徒刑以外之罪，其於審理中就被訴事實為有罪之陳述，
    經本院告知簡式審判程序之旨，並聽取公訴人、被告之意見
    後，依刑事訴訟法第273條之1第1項規定，裁定進行簡式審
    判程序並為審理判決，且依刑事訴訟法第273條之2、第159
    條第2項之規定，不適用第159條第1項關於排除傳聞證據、
    第161條之2關於當事人、代理人、辯護人或輔佐人就證據調
    查之範圍、次序及方法表示意見之規定、第161條之3關於調
    查被告自白的限制之規定、第163條之1關於聲請調查證據的
    程式之規定、第164條至第170條關於證據調查方法等傳聞法
    則有關限制證據能力之相關規定，合先敘明。
貳、實體部分
一、訊據被告對於上開犯罪事實坦承不諱（見宜蘭縣政府警察局
    羅東分局警羅偵字第1110012870卷【下稱12870卷】第1頁至
    第4頁、蘇澳分局警澳偵字第1110006750號卷【下稱6750卷
    】第4頁至第8頁、臺灣宜蘭地方檢察署111年度偵字第3865
    卷第23頁至第24頁、本院卷第90頁、第102頁），核與證人
    即告訴代理人乙○○於警詢中之證述相符（見12870卷第5頁至
    第7頁、6750卷第1頁至第2頁），並有宜蘭縣政府警察局蘇
    澳分局蘇澳派出所111年5月2日搜索、扣押筆錄暨扣押物品
    目錄表（見6750卷第9頁至第15頁）、現場及監視器錄影畫
    面翻拍照片（見12870卷第22頁至第23頁、6750卷第16頁至
    第21頁）、車輛詳細資料報表（見6750卷第35頁）各1份在
    卷可稽，足認被告上開自白與事實相符，此部分之事實，首
    堪認定。又起訴書犯罪事實欄雖載被告基於毀損公務員委託
    第三人掌管物品之犯意而為本案犯行，然告訴代理人即宜蘭
    縣政府警察局交通警察隊分隊長乙○○於警詢中陳稱：測速照
    相機為我所保管等語（見12870卷第5頁至第7頁、6750卷第1
    頁至第2頁），且起訴書犯罪事實欄亦載如附表所示之測速
    照相機係由宜蘭縣政府警察局交通警察隊所設置，是起訴書
    上開內容應係誤載，被告應係基於損壞公務員職務上掌管之
    物品之犯意，上開公訴意旨應予更正。本件事證明確，被告
    上開犯行均堪認定，俱應予依法論科。
二、論罪
　㈠核被告所為，均係犯刑法第138條損壞公務員職務上掌管之物
    品罪。
　㈡刑法第138條之罪，其本質上當然包括刑法第354條之毀損器
    物罪，是被告本案所為，自不另論以刑法第354條之毀損器
    物罪。　　
　㈢被告本案係於111年5月2日16時14分許，因涉犯附表編號1所
    示之犯行，經員警通知而至宜蘭縣政府警察局羅東分局公正
    派出所製作筆錄，嗣於過程中告知員警其另持扣案鐵樂士噴
    漆1罐涉犯如附表編號2所示之犯行等情，有調查筆錄1份在
    卷可稽（見12870卷第1頁至第4頁），堪認符合自首之要件
    ，本院考量其主動供承犯行，足認已有悔意，爰就附表編號
    2所示之犯行，依刑法第62條前段之規定減輕其刑。
　㈣被告本案犯行構成累犯，然經本院裁量後，不予加重其最低
    本刑：
　　⒈被告前因竊盜案件，經本院以108年度簡字第701號判決處
      有期徒刑3月確定，於109年4月9日執行完畢等情，有臺灣
      高等法院被告前案紀錄表在卷可稽。其於受徒刑之執行完
      畢後，5年內故意再犯本件有期徒刑以上之罪，為累犯（
      參考司法院「刑事判決精簡原則」，判決主文不再記載累
      犯加重事由）。
　　⒉按刑法第47條第1項規定：「受徒刑之執行完畢，或一部之
      執行而赦免後，5年以內故意再犯有期徒刑以上之罪者，
      為累犯，加重本刑至二分之一。」有關累犯加重本刑部分
      ，不生違反憲法一行為不二罰原則之問題。惟其不分情節
      ，基於累犯者有其特別惡性及對刑罰反應力薄弱等立法理
      由，一律加重最低本刑，於不符合刑法第59條所定要件之
      情形下，致生行為人所受之刑罰超過其所應負擔罪責之個
      案，其人身自由因此遭受過苛之侵害部分，對人民受憲法
      第8條保障之人身自由所為限制，不符憲法罪刑相當原則
      ，牴觸憲法第23條比例原則。於此範圍內，有關機關應自
      本解釋公布之日起2年內，依本解釋意旨修正之。於修正
      前，為避免發生上述罪刑不相當之情形，法院就該個案應
      依本解釋意旨，裁量是否加重最低本刑（司法院釋字第77
      5號解釋文參照）。是依上開解釋意旨，本院就被告上開
      構成刑法第47條第1項累犯之事由，就最低本刑部分是否
      應加重其刑一事，自應予以裁量。然除卷附之上開前案紀
      錄表外，檢察官就大法官釋字第775號解釋文所明示，關
      於累犯者有其特別惡性及對刑罰反應力薄弱而加重最低本
      刑部分，並未具體指出證明方法，故此部分列為刑法第57
      條第5款所定「犯罪行為人之品行」進行審酌，而無刑法
      第47條累犯加重規定之適用（最高法院110年度台上大字
      第5660號裁定意旨參照）。　　
　㈤被告所犯上開2罪，犯意各別，行為互殊，應予分論併罰。
三、爰審酌被告僅因違規遭測速照相，嗣經員警開單舉發而心生
    不滿，即持扣案黑色鐵樂士噴漆1罐而為本案2次犯行，並使
    公家財產遭受損失，所為實有不該；兼衡被告始終坦承犯行
    ，自首如附表編號2所示之犯行，並已與宜蘭縣政府警察局
    達成和解及賠償完畢，其國中肄業之智識程度，入監前從事
    漁業，離婚，需照顧母親及未成年子女1名等一切情狀，依
    附表順序分別量處如主文所示之刑，並諭知易科罰金之折算
    標準。　　
四、被告係持扣案鐵樂士噴漆1罐為本案2次犯行等情，業據被告
    供承在卷（見本院卷第102頁至第103頁），應依刑法第38條
    第2項之規定，於被告所為2次犯行罪名項下均宣告沒收。依
    刑法第40條之2第1項規定，被告就前揭各項應沒收之物，併
    執行之。
據上論斷，應依刑事訴訟法第273條之1第1項、第299條第1項前
段，刑法第138條、第47條第1項、第62條前段、第41條第1項前
段、第51條第5款、第38條第2項前段、第40條之2第1項，判決如
主文。
本案經檢察官黃明正提起公訴，檢察官張學翰到庭執行職務。
中　　華　　民　　國　　111 　年　　9 　　月　　22　　日
                  刑事第五庭  法  官  李蕙伶
以上正本證明與原本無異。
本判決為第一審判決，當事人如不服本判決，應於收受送達後20
日內向本院提出上訴書狀（須按他造當事人之人數附繕本）；告
訴人、被害人如不服本判決，應請求檢察官於上訴期間內提出上
訴。若有上訴權人均未提出上訴，待判決確定後本件將送檢察署
執行，檢察署將以傳票或命令告知被告有關執行之事宜，被告勿
庸於收到本判決後即前來本院或檢察署繳納易科罰金或進行其他
執行事項。
    　　　　　　　　　　　　　書記官  陳靜宜　　　　　　
中　　華　　民　　國　　111 　年　　9 　　月　　28　　日
附錄本案論罪科刑法條：
中華民國刑法第138條
（妨害職務上掌管之文書物品罪）
毀棄、損壞或隱匿公務員職務上掌管或委託第三人掌管之文書、
圖畫、物品，或致令不堪用者，處5年以下有期徒刑。
附表：
編號 時間 地點 行為方式 1 111年4月29日20時22分許 宜蘭縣冬山鄉冬山路2 段與永和路524巷口 甲○○於左揭時、地，駕駛車牌號碼0000-00號自用小客車前往該巷口下車後，徒步跨越車道爬上測速器之防撞桿後，持扣案黑色鐵樂士噴漆1罐，朝雷達測速照相機之鏡頭處噴漆，而遮蔽該照相機之攝影鏡頭，使測速照相機之鏡頭遭噴漆遮蔽，內部裝置之採證照片因而無法判讀舉發，致妨礙測速照相機原有照相取締違規駕駛之效用。 2 111年4月30日0時50分許 宜蘭縣蘇澳鎮中山路2段軍人公墓旁 甲○○於左揭時、地，爬上測速器之防撞桿後，持扣案黑色鐵樂士噴漆1罐，朝雷達測速照相機之鏡頭處噴漆，而遮蔽該照相機之攝影鏡頭，使測速照相機之鏡頭遭噴漆遮蔽，內部裝置之採證照片因而無法判讀舉發，致妨礙測速照相機原有照相取締違規駕駛之效用。